臺灣板橋地方法院刑事判決　　　　　　100年度簡上字第146號
上　訴　人
即　被　告　葉浚雄
上列上訴人即被告因傷害案件，不服本院99年度簡字第8994號中
華民國99年12月28日第一審判決（聲請簡易判決處刑案號：99年
度偵字第21456 號），提起上訴，本院管轄之第二審合議庭判決
如下：
    主  文
原判決撤銷。
葉浚雄傷害人之身體，處拘役貳拾日，如易科罰金，以新臺幣壹
仟元折算壹日。
    事  實
一、葉浚雄於民國99年6 月28日14時許，在臺北縣三重市（現改
    制為新北市政府三重區○○○路2 號「臺北縣立醫院三重院
    區」（現改制為新北市立聯合醫院三重院區）6 樓608 號病
    房內，因前於同年月22日與羅謝滿為使用筆記型電腦吵到對
    方而發生爭執，是日葉浚雄又在同處偶遇羅謝滿，竟基於傷
    害人身體之犯意，以徒手及腳踹之方式毆打羅謝滿，致其受
    有左腰挫傷之傷害。
二、案經羅謝滿訴由臺北縣政府警察局（現改制為新北市政府警
    察局）三重分局移請臺灣板橋地方法院檢察署檢察官偵查後
    聲請簡易判決處刑。
    理  由
一、證據能力：
  (一)按被告以外之人於審判外之言詞或書面陳述，除法律有規定
    者外，不得作為證據，刑事訴訟法第159 條第1 項固定有明
    文；惟被告以外之人於偵查中向檢察官所為之陳述，除顯有
    不可信之情況者外，得為證據，同法第159 條之1 第2 項亦
    規定明確。查證人羅謝滿、萬金玉於檢察官偵訊時之證述，
    固係被告以外之人於審判外之陳述，惟上開證人於偵查中經
    檢察官以證人身分傳訊具結所為之證述，復無證據證明有顯
    不可信之情況，依上揭刑事訴訟法第159 條之1 第2 項規定
    ，乃傳聞證據之例外情形，自有證據能力。
  (二)次按除顯有不可信之情況外，從事業務之人於業務上或通常
    業務過程所須製作之紀錄文書、證明文書，亦得為證據，刑
    事訴訟法第159 條之4 第2 款亦有明文。查偵查卷附臺北縣
    立醫院三重院區99年6 月28日甲種診斷證明書、99年7 月7
    日乙種診斷證明書，及同醫院100 年3 月29日新北醫曆字第
    1000003092號函附羅淑滿於99年6 月28日之急診病歷資料暨
    99年7 月7 日門診病歷資料，固係被告以外之人於審判外之
    書面陳述；然上開診斷證明書、病歷資料均係臺北縣立醫院
    三重院區從事醫療業務之醫師、護理人員於診斷、檢視告訴
    人羅淑滿之傷勢後，所製作之證明、紀錄文書，復無顯不可
    信之情況，依上開說明，上開診斷證明書、急診病歷資料亦
    得為證據。
  (三)另本判決下列所引用之其他書面陳述之證據資料，並無證據
    證明係公務員違背法定程序所取得，且檢察官、被告於本院
    準備程序及審判期日時對於證據能力均未予爭執，迄至言詞
    辯論終結前亦未再聲明異議，而本院審酌各該證據取得或作
    成時之一切情況，並無違法、不當或不宜作為證據之情事，
    依刑事訴訟法第159條之5規定，均得作為證據。
二、訊據被告葉浚雄固不否認有於上揭時、地與告訴人發生口角
    爭執並互有推擠，惟矢口否認有何傷害犯行，辯稱：伊並沒
    有動手毆打或用腳踹告訴人，告訴人提出診斷證明書上所載
    傷勢可能是因為告訴人長期在臺北縣立醫院三重院區擔任看
    護，內神通外鬼，而係造假云云。
三、經查：
  (一)被告於99年6 月28日14時許，在臺北縣立醫院三重院區6 樓
    608 號病房內，因使用筆記型電腦吵到對方事由與告訴人發
    生口角，並有發生推擠等情，為被告所不爭執。又告訴人於
    警詢中證稱：「當時我坐在椅子跟同事講事情，葉浚雄走過
    來用手揮我的頭部，用腳踢我左側肋骨的地方。」（見本案
    偵查卷第6 頁），復於偵訊中證稱：「28日我去608 號房看
    我負責照顧3 床的同事，他要拿魚湯給我吃，剛好葉（按即
    被告）進來就去問我，我跟我同事說什麼，我說沒有我哪有
    講什麼，他就很兇的徒手打我，他打我我的同事也有看到，
    他還用腳踢我的左腹。」（見同上卷第37頁）。另證人萬金
    玉亦於警詢時證稱：「當時羅謝滿與我坐在三重縣立醫院6
    樓608 房3 號床位旁邊躺椅，約幾分鐘後，葉浚雄進來與羅
    謝滿發生爭執、推擠，發生原因我不清楚。」（見本案偵查
    卷第20頁），嗣於偵訊時復證稱：「我當天在608 號房顧病
    人，羅謝滿去找我，她剛好跟葉先生（按即被告）在相罵，
    因為我病人在咳嗽，後來回頭看才發現她們在乒乒乓乓，在
    打架，我就跑過去把他們拉開，但我不知道是誰先動手打人
    ，因為我當時正好轉過頭去顧我的病人，我就是去把他們拉
    開，我跟葉先生說給我面子，不要再打人，因為羅謝滿是我
    同事，叫他們不要在吵，我跟葉先生說你是男生比較有力量
    ，不要這樣打女人，他們誰對誰錯我也不清楚，他們誰先出
    手我也不知道，當時我回頭看時他們已經拉扯在一起。」（
    見本案偵查卷第56至57頁），查告訴人證稱伊是坐在椅子上
    而遭被告攻擊乙節，與證人萬金玉證稱當時告訴人與其同坐
    ，被告後來進來與告訴人發生爭執、推擠等情互核一致，且
    證人萬金玉復證稱當時有把被告及告訴人拉開，並向被告說
    你比較有力量不要這樣打女人等語，足徵告訴人證稱遭被告
    毆打等情為可採。被告雖辯稱證人萬金玉與告訴人為同事，
    且欲藉此案向被告索取利益，而於開庭後打電話予被告，其
    證言顯不可採云云，並提出伊與證人萬金玉之電話錄音譯文
    為佐證。惟查，倘證人萬金玉確欲以伊之證詞內容向被告索
    取利益，自應在尚未到庭作證前即向被告為之，證人萬金玉
    既已於檢察官前具結為不利於被告之內容作證完畢，當無再
    向被告索取利益以換取供述有利於被告之證詞的可能。且依
    被告所提出之譯文內容為：「萬：我今天出庭作證他都不知
    道。我只打電話跟你一個人說而已。被告：驗傷報告被告三
    重縣立醫院不驗？跑到雲林去驗？萬：對。被告：你怎知道
    羅謝滿跑到雲林驗傷？萬：她說的。她說在那看比較有效？
    說軟骨斷掉？在三重縣立醫院驗傷沒怎樣，去到雲林卻變軟
    骨斷掉？被告：嗯，呵我說給你聽，她這樣很矛盾。在三重
    縣立醫院沒問題去到雲林有問題了？有個厲害關係，筆錄上
    妳稱事發當時你不知情，如果開庭供詞又說知道這有牽扯到
    偽證的問題。」，被告與證人萬金玉之對話內容亦完全無法
    看出證人有何向被告表示其證詞可以左右案情，並藉此向被
    告索取利益之情形。是被告辯稱證人萬金玉之證詞有瑕疵云
    云，亦不足採，被告有於與告訴人發生口角爭執後以腳踹告
    訴人之左腰部之行為，堪予認定。
  (二)又告訴人因被告上開攻擊行為受有左腰挫傷之傷害，業據告
    訴人證述綦詳，復有臺北縣立醫院三重院區99年6 月28日甲
    種診斷證明書及該院100 年3 月29日新北醫曆字第10000030
    92號函附告訴人99年6 月28日之急診病歷資料在卷可佐。至
    告訴人所提出同院99年7 月7 日乙種診斷證明書，診斷結果
    為左側第十肋骨骨折部分，經本院向臺北縣立醫院三重院區
    調取告訴人99年6 月28日及同年7 月7 日就診之X 光片送請
    行政院國軍退除役官兵輔導委員會臺北榮民總醫院（下稱臺
    北榮民總醫院）鑑定，認告訴人於上開2 日就診所拍紹之X
    光片均未顯示有骨折之情形，惟因99年7 月7 日之X 光片可
    見左側第十肋骨骨折處有腸氣存在，故看似有骨折情形，若
    放大來看，並無骨折等情，有臺北榮民總醫院100 年5 月9
    日北總骨字第1000010878號函文1 紙附於本院卷可稽，足認
    告訴人並未受有左側第十肋骨骨折之傷害。被告雖據此爭執
    告訴人受有左腰挫傷之傷害亦屬不實云云，惟查上揭榮民總
    醫院之函文，業已明示告訴人99年7 月7 日所拍攝之X 光片
    因左側第十肋骨骨折處有腸氣存在，故看似有骨折情形，又
    骨折確實可能於受傷當時X 光片未顯示出，嗣經過一段時間
    後因位移而顯現等情，有上開函文可憑。足認本件告訴人所
    受傷勢經臺北縣立醫院三重院區診斷為左側第十肋骨骨折，
    應係因X 光片判讀有誤所導致，而非如被告所指係與告訴人
    勾串而蓄意偽造診斷證明之情形。且99年6 月28日甲種診斷
    證明書所載「左腰挫傷」之傷害乃肉眼即可辨識，與骨折需
    透過X 光片判讀以診斷不同，本件告訴人經診斷為左側第十
    肋骨骨折之傷害既係因X 光片上該處有腸氣存在致判讀有錯
    誤而非故意所致，自不足據此主張告訴人所受「左腰挫傷」
    之傷害亦係故意偽造，告訴人受有左腰挫傷之傷害，亦堪認
    定。
  (三)綜上所述，被告確有傷害告訴人之行為並致告訴人受有左腰
    挫傷之傷害結果，被告所辯，均不足採，本案事證明確，被
    告犯行洵堪認定，應予依法論科。
四、核被告所為，係犯刑法第277 條第1 項之傷害罪。原審刑事
    簡易判決以被告罪證明確，予以論罪科刑而判處有期徒刑2
    月，固非無見；然查告訴人並未受有左側第十肋骨骨折之傷
    害，而係X 光片判讀有誤，已如前述，本件原審刑事簡易判
    決引用檢察官聲請簡易判決處刑書之記載，認被告之傷害行
    為造成告訴人同時受有左腰挫傷及左側第十肋骨骨折之傷害
    ，尚有未洽。綜上所述，被告否認犯罪而提起上訴，雖無理
    由，然原審既有上開可議之處，仍屬無可維持，應由本院合
    議庭撤銷原判決，並予以改判。爰審酌被告僅因細故而為本
    案犯行之犯罪動機、被告傷害之手段及告訴人傷害程度，兼
    衡雙方迄未達成和解，暨被告犯後之態度等一切情狀，量處
    如主文第二項所示之刑，並諭知如易科罰金之折算標準。
據上論斷，應依刑事訴訟法第455 條之1 第1 項、第3 項、第
369 條第1 項前段、第364 條、第299 條第1 項前段，刑法第
277 條第1 項、第41條第1 項前段，刑法施行法第1 條之1 ，判
決如主文。
本案經檢察官李美金到庭執行職務。
中    華    民    國    100   年    7     月    15    日
                    刑事第十五庭審判長法  官  王綽光
                                      法  官  洪珮婷
                                      法  官  黃司熒
以上正本證明與原本無異
本件不得上訴
                                      書記官  屠衛民
中    華    民    國   100   年    7      月    15    日
附錄本案論罪科刑法條全文：
刑法第277條
傷害人之身體或健康者，處3 年以下有期徒刑、拘役或1 千元以
下罰金。
犯前項之罪因而致人於死者，處無期徒刑或 7 年以上有期徒刑
；致重傷者，處 3 年以上 10 年以下有期徒刑。